【裁判字號】    99,交聲,130
【裁判日期】    990520
【裁判案由】    違反道路交通管理處罰條例聲明異議
【裁判全文】
臺灣花蓮地方法院交通事件裁定         99年度交聲字第130號
原處分機關  交通部公路總局臺北區監理所花蓮監理站
異  議  人
即受處分人  乙○○
上列異議人即受處分人因違反道路交通管理處罰條例案件，對於
交通部公路總局臺北區監理所花蓮監理站民國99年4月7日所為之
處分（處分案號：花監違字第裁44-P00000000號），聲明異議，
本院裁定如下：
    主  文
異議駁回。
    理  由
一、原處分意旨略以：異議人即受處分人乙○○於民國99年3月1
    0日14時24分許，騎乘車牌號碼REY-129號普通輕型機車，行
    經花蓮縣花蓮市○○路與中興路口處，經花蓮縣政府警察局
    花蓮分局美侖派出所員警查獲「酒後駕車，經酒精呼氣測試
    測試值達0.51mg /L」 違反道路交通管理事件，以花警交字
    第P00000000 號舉發違反道路交通管理事件通知單當場舉發
    。原處分機關於99年4月7日依道路交通管理處罰條例第35條
    第1項第1款及違反道路交通管理事件統一裁罰基準表之規定
    ，裁處異議人罰鍰新臺幣（下同）30,000元，吊扣駕駛執照
    12個月，並施以道路交通安全講習。
二、異議意旨略以：
（一）異議人之違規地點係於民權路與中興路口，執勤員警將其
      記載為中美路與中興路口，與事實不符。
（二）異議人於當日確實有飲酒，然而喝完酒後至接受酒測之時
      間未逾15分鐘即予以測試，未給予察看酒測儀器是否歸零
      ，員警取締程序有瑕疵。況且，道路交通安全規則所定之
      酒測標準太過嚴苛。
（三）異議人係老年人，負擔不起30,000元之罰緩，又汽車與機
      車之動力大小標準不同，逕課予相同之罰緩標準，未予分
      級，應不合理。
（四）異議人係駕駛普通輕型機車酒駕違規，而依道路交通管理
      處罰條例第85條之2第1項規定，其處罰對象為「汽車駕駛
      人」，故不應移置保管其機車，且員警未送護送回家等語
      ，爰聲明異議，請求撤銷上開處分云云。
三、按汽車駕駛人飲用酒類或其他類似物後其吐氣所含酒精濃度
    超過每公升0.25毫克或血液中酒精濃度超過百分之0.55以上
    者，不得駕車，道路交通安全規則第114條第2款定有明文；
    次按汽車駕駛人，駕駛汽車經測試檢定有酒精濃度超過規定
    標準者，處新臺幣（下同）1萬5 千元以上6萬元以下罰鍰，
    並當場移置保管其車輛及吊扣其駕駛執照1 年，道路交通管
    理處罰條例35條第1項第1款亦有明文；再按車輛所有人或駕
    駛人依本條例規定應予禁止通行、禁止其行駛、禁止其駕駛
    者，交通勤務警察或依法令執行交通稽查任務人員應當場執
    行之，必要時，得逕行移置保管其車輛，同條例第85 條之2
    第1項定有明文。
四、訊據異議人固不否認於前揭時、地有酒後駕車遭警員開單舉
    發之事實，惟仍以上開情詞置辯。經查：
（一）異議人於99年3月10日14時24分許，騎乘車牌號碼REY-129
      號普通輕型機車，經警攔查酒測，測得呼氣中酒精濃量值
      達每公升0.51毫克之事實，為異議人所不否認，並有酒精
      測試單、花蓮縣警察局舉發違反道路交通管理事件通知單
      各1份在卷可稽，堪信異議人確有酒後駕車之違規行為。
（二）次查，證人即舉發員警甲○於本院審理時明確證述：異議
      人違規之地點確實在中美路與中興路口等語（本院卷第68
      頁），復有花蓮縣警察局花蓮分局美崙派出所11人勤務分
      配表1紙在卷可按（本院卷第80 頁），堪信異議人違規之
      地點確實在中美路與中興路口無疑，是異議人辯稱違規地
      點係於民權路與中興路口，並無足採。
（三）再查，舉發員警因異議人另有闖紅燈之違規情事將其攔停
      後，發現異議人滿臉通紅，酒氣濃厚，遂向異議人確認其
      飲酒結束是否有超過15分鐘之情，業據證人甲○於本院審
      理時證述在卷（本院卷第69頁），並有異議人親筆簽名之
      確認單1紙可佐（本院卷第73 頁），可見舉發員警確實有
      向異議人確認其飲酒結束後是否有逾15分鐘以上之事實。
      況且，異議人於本院審理時亦自承其在酒測前，有先以自
      備之礦泉水漱口等語（本院卷第69頁），益徵本卷舉發員
      警取締酒後駕車程序並未有何違誤之處。再者，證人甲○
      於本院審理時復證稱：酒測前確實有將儀器歸零，亦有給
      異議人看，有其他同事可以作證等情，衡諸證人與異議人
      並無仇隙，並無誣陷之理，其證詞應堪採信，故異議人辯
      稱舉發員警並未給予觀看酒測儀器是否歸零等語，無足可
      採。
（四）又查，異議人坦承其確實有喝酒，且測得呼氣中酒精濃量
      值達每公升0.51毫克之事實，亦為異議人所不否認，是異
      議人因吐氣所含酒精濃度已超過每公升0.25毫克，經原處
      分機關依上開道路交通安全規則第114條第2款及道路交通
      管理處罰條例35條第1項第1款規定，而裁罰異議人之處分
      ，並無違法之處。至異議人辯稱酒測標準過於嚴苛，係立
      法政策與行政裁量問題，與本件原處分是否合法無涉。
（五）另異議人稱其係老年人，經濟狀況較為困頓，負擔不起30
      ,000元之罰緩等情，係行政機關是否給予分期付款或暫緩
      繳納之執行層面之問題，尚非屬本院得為不罰之事由，故
      異議人此部分之辯詞，仍委無足採。
（六）又現行法規對於駕駛人施以酒精濃度測試，其吐氣所含酒
      精濃度超過每公升0.4毫克以上未滿0.55 毫克，駕駛機器
      腳踏車而於期限內繳納或到案聽後裁決者，處30,000元之
      罰緩，有違反道路交通管理事件統一裁罰基準表附卷可參
      。而依上揭基準表可知，處駕駛人之罰鍰，尚有依機器腳
      踏車、小型車及大型車等分類方式，作為課予罰鍰之分級
      標準，是異議人辯以汽車與機車之動力大小標準不同，處
      分機關逕課予相同之罰鍰標準，未予分級，應不合理一詞
      ，亦顯不足採。
（七）按「汽車」之名詞釋義，依道路交通安全規則第2條第1項
      第1 款，係指在道路上不依軌道或電力架線而以原動機行
      駛之車輛（包括機器腳踏車）；又按道路交通管理處罰條
      例第3條第8款之「車輛」，係指在道路上以原動機行駛之
      汽車（包括機器腳踏車）或以人力、獸力行駛之車輛。本
      件異議人違規時所騎乘之普通輕型機車，係於道路上不依
      軌道或電力架線而以原動機行駛之車輛，即涵蓋於「汽車
      」之範圍內，是以異議人既坦承上開時、地酒後駕車之事
      實，其違規事實應堪認定，警員依上開條例第35條第1 項
      第1款、第85條之2第1 項對異議人進行酒測並開單及對異
      議人之普通輕型機車當場移置保管，係屬合乎法令所為之
      執行行為。至異議人其餘辯詞，均與原處分是否合法得撤
      銷無涉，爰不予一一論駁，併此敘明。
五、綜上，本件違規事實明確，原處分機關就異議人之違規事實
    ，依首揭規定所為處分，核無違誤，本件異議為無理由，應
    予駁回。
六、據上論斷，應依道路交通案件處理辦法第19條，裁定如主文
    。
中    華    民    國    99    年    5    月     20    日
                  交通法庭      法  官 魏俊明
如對本裁定不服，應於送達後5 日內，向本院提出抗告狀（應抄
附繕本）。
中    華    民    國    99    年    5    月     24    日
                                書記官

司法院資訊處製作；財團法人民間司法改革基金會備份。
